臺灣基隆地方法院刑事判決　
110年度訴字第284號
公  訴  人  臺灣基隆地方檢察署檢察官
被      告  李振宗


指定辯護人  陳永嚴律師（義務辯護律師）
上列被告因違反槍砲彈藥刀械管制條例案件，經檢察官提起公訴
（109年度偵字第6216號），本院判決如下：
    主  文
李振宗犯非法持有空氣槍罪，累犯，處有期徒刑壹年，併科罰金
新臺幣參萬元，罰金如易服勞役，以新臺幣壹仟元折算壹日。扣
案如附表編號㈠、㈡所示之物，均沒收之。
    事  實
一、李振宗知悉可發射金屬具有殺傷力之空氣槍，為槍砲彈藥刀
    械管制條例所列之管制物品，未經主管機關許可，不得持有
    ，緣李振宗將其所購入不具殺傷力之M700型空氣長槍1支，
    出借給真實年籍不詳綽號「跛腳」之友人把玩，「跛腳」於
    民國108年1月7日後某日歸還該空氣長槍時告知已更換槍枝
    零件，李振宗預見空氣槍因更換零件會變動殺傷力，仍基於
    縱空氣槍具有殺傷力，亦不違背其本意之不確定故意，將可
    發射金屬具有殺傷力之空氣長槍1支（槍枝管制編號：新北
    鑑0000000000）置放在新北市○○區○○里○○00號住處而持有之
    。嗣因李振宗另涉犯毒品案件，於109年7月20日中午12時許
    ，警方持本院核發之搜索票前往上址住處實施搜索時，在住
    處卧室內床頭發覺槍袋內裝有上開空氣長槍1支及彈匣2個（
    即附表編號㈠、㈡之物），當場予以扣押，而查悉上情。
二、案經新北市政府警察局汐止分局報告臺灣基隆地方檢察署檢
    察官偵查後提起公訴。
    理  由
壹、程序事項（證據能力）
　　按被告以外之人於審判外之陳述，雖不符合刑事訴訟法第15
    9條之1至第159條之4之規定，但經當事人於審判程序同意作
    為證據，法院審酌該言詞陳述或書面陳述作成時之情況，認
    為適當者，亦得為證據，當事人、代理人或辯護人於法院調
    查證據時，知有第159條第1項不得為證據之情形，而未於言
    詞辯論終結前聲明異議者，視為有前項之同意，刑事訴訟法
    第159條第1項及第159條之5分別定有明文。本案當事人、辯
    護人就下述供述證據方法之證據能力，均未於言詞辯論終結
    前聲明異議，而經本院審酌各該證據方法之作成時，並無其
    他不法之情狀，均適宜為本案之證據，依刑事訴訟法第159
    條之5之規定，有證據能力。至於其餘認定本案犯罪事實之
    非供述證據，查無違反法定程序取得之情，依刑事訴訟法第
    158條之4規定反面解釋，亦具證據能力。
貳、實體事項
一、事實認定
  ㈠上開犯罪事實，業據被告李振宗於本院審理時坦承不諱（見
    本院卷第221頁），並經鑑定證人林弘杰（新北市政府警察
    局刑事鑑定中心警務正）、鑑定證人陳裕中（市售M700型空
    氣長槍之製造公司負責人）、證人王奎元（新北市政府警察
    局汐止分局小隊長）、證人崔德偉（新北市政府警察局汐止
    分局偵查佐）於本院審理時證述明確（見本院卷第112至144
    頁、第214至220頁），且有搜索票、搜索扣押筆錄暨扣押物
    品目錄表（見偵卷第13至19頁）、扣押物品之照片（見偵卷
    第59頁；本院卷第67頁、第165至175頁）在卷可稽，復有扣
    案如附表編號㈠、㈡所示之物可資佐證。
  ㈡扣案之空氣長槍1支，經送請新北市政府警察局以檢視法、性
    能檢驗法、動能測試法進行鑑驗，結果認係氣體動力式槍枝
    ，以填充氣體為發射動力，經以金屬彈丸測試3次，其中彈
    丸（直徑5.97mm、重量0.88g）最大發射速度為121公尺/秒
    ，計算其動能約6.4焦耳，換算其單位面積動能為23焦耳/平
    方公分，此有新北市政府警察局109年8月31日新北警鑑字第
    1091663118號鑑驗書（見偵卷第23至25頁）存卷可考。又認
    定槍砲彈藥刀械管制條例之槍枝殺傷力標準，係以在最具威
    力之適當距離，以彈丸穿入人體皮肉層之動能為基準（司法
    院81年6月11日秘台廳(二)字第06985號函釋意旨參照），所
    謂殺傷力之相關數據，依照：⒈美國軍醫總署定義：彈丸撞
    擊動能達58呎磅（約為78.6焦耳），則足以使人喪失戰鬥能
    力；⒉內政部警政署刑事警察局對活豬作射擊測試結果，彈
    丸單位面積動能達每平方公分24焦耳，則足以穿入豬隻皮肉
    層；⒊依日本科學警察研究所之研究結果，彈丸單位面積動
    能達每平方公分20焦耳，則足以穿入人體皮肉層，已據前開
    槍彈鑑驗書說明綦詳（見偵卷第23至24頁），是扣案之空氣
    長槍經實際試射結果，在最具威力之適當距離內，彈丸單位
    面積動能既然至少可達每平方公分23焦耳，顯見上開空氣槍
    具有殺傷力。
  ㈢公訴意旨認被告係基於直接故意為本案犯行，惟被告於本院
    審理時自承：我是買市售的空氣槍回來，曾經借給當兵的朋
    友「跛腳」，「跛腳」有跟我提到槍枝有換過零件，所以我
    知道殺傷力會有變動，但不確定，所以放在房間床頭等語（
    見本院卷第221頁），亦即被告固非明知扣案空氣長槍具有
    殺傷力，惟其主觀上已經預見此節，竟仍持有之，自應認其
    係基於不違背其本意之不確定故意而為本件犯行，檢察官此
    部分所認尚有誤會，爰更正如前。
  ㈣綜上，依上開事證，足認被告不利於己之任意性自白與事實
    相符，堪予採信。從而，本案事證明確，被告犯行洵堪認定
    ，應予依法論科。
二、論罪科刑
  ㈠核被告所為，係犯槍砲彈藥刀械管制條例第8條第4項之非法
    持有空氣槍罪。被告自108年1月7日後某日起迄為警查獲時
    止，持有具殺傷力之空氣槍之行為，因持有行為具有行為繼
    續之性質，為繼續犯，應論以一罪。
  ㈡被告前因毒品案件，經本院以108年度基簡字第480號判決判
    處有期徒刑5月確定，於108年5月28日易科罰金執行完畢，
    有臺灣高等法院被告前案紀錄表在卷可參，其於徒刑執行完
    畢後，5年以內故意再犯本件有期徒刑以上之罪，為累犯。
    依司法院大法官釋字第775號解釋意旨所示，法院應區分行
    為人所犯情節，裁量是否依刑法第47條第1項之累犯規定加
    重本刑，以避免因一律加重最低本刑，致生行為人所受刑罰
    超過其所應負擔之罪責，其人身自由因此遭受過苛之侵害，
    而不符憲法罪刑相當原則。本院衡酌被告行為之不法內涵與
    罪責程度，考量被告雖有前案紀錄，然其構成累犯之罪名與
    本案罪質不同，犯罪手段、動機顯屬有別，於其所犯罪之法
    定刑度範圍內，審酌各項量刑事由後，已足以充分評價被告
    所應負擔罪責，認被告尚無依刑法第47條第1項規定加重最
    低本刑之必要，爰不加重其刑，以符罪刑相當原則及比例原
    則。
  ㈢按「犯第1項、第2項或第4項有關空氣槍之罪，其情節輕微者
    ，得減輕其刑」，槍砲彈藥刀械管制條例第8條第6項定有明
    文。查被告非法持有具有殺傷力之空氣長槍，雖對社會治安
    具有潛在之威脅，考量扣案之空氣長槍鑑定單位面積動能為
    每平方公分23焦耳，殺傷力非鉅，並無證據證明被告曾實際
    持該空氣槍更犯他案，被告亦無暴力犯罪相關前科，與一般
    出於危害社會之不法目的而擁槍自重者不同，對於社會後續
    潛在之危險較低，尚難認有何重大惡性，堪認被告犯罪情節
    尚屬輕微，爰依槍砲彈藥刀械管制條第8條第6項規定減輕其
    刑。
  ㈣辯護人為被告利益辯護稱：被告基於未必故意而持有扣案空
    氣槍，持有時間不長，請依刑法第59條之規定對被告酌減其
    刑等語。按刑法第59條規定，犯罪之情狀顯可憫恕，認科以
    最低度刑仍嫌過重者，得酌量減輕其刑。又刑事審判旨在實
    現刑罰權之分配的正義，故法院對有罪被告之科刑，應符合
    罪刑相當之原則，使輕重得宜，罰當其罪，以契合社會之法
    律感情，此所以刑法第57條明定科刑時應審酌一切情狀，尤
    應注意該條所列10款事項以為科刑輕重之標準，並於同法第
    59條賦予法院以裁量權，如認犯罪之情狀可憫恕者，得酌量
    減輕其刑，俾使法院就個案之量刑，能斟酌至當。本件被告
    所犯非法持有空氣槍罪之法定刑為3年以上10年以下有期徒
    刑，併科新臺幣7百萬元以下罰金之重刑，倘依其情狀處以
    相當之有期徒刑，即足以懲儆，並可達防衛社會之目的者，
    自非不可依客觀之犯行與主觀之惡性兩者加以考量其情狀，
    是否有可憫恕之處，而適用刑法第59條之規定酌量減輕其刑
    ，期使個案裁判之量刑，能斟酌至當，符合比例原則。本院
    斟酌被告雖知悉持有具殺傷力之槍械乃法所不許，然被告主
    觀係基於不確定故意而為，所圖非恃以犯罪，輕估後果以致
    誤蹈法網，參之被告為警查獲後配合調查，無任何企圖逃匿
    、反抗之舉措，此據證人崔德偉、王奎元到庭證述明確（見
    本院卷第216至217頁），依被告所犯情節及行為後之態度，
    即使依槍砲彈藥刀械管制條例第8條第6項規定減輕後之法定
    最低度刑仍嫌過重，堪認其犯罪之情狀尚堪憫恕，爰依刑法
    第59條規定酌減其刑，再依法遞減之。
  ㈤爰以行為人之責任為基礎，審酌被告為成年人，當知槍枝性
    質上屬於高度危險之物品，非法持有具殺傷力之空氣槍，極
    易對他人生命、身體造成傷害，對社會治安造成之潛在危害
    ，為我國法令所明文禁止，並為治安機關嚴加查緝對象，所
    為實不足取；被告雖於偵查中否認犯行，惟於本院審理時坦
    承犯行，已然悛悔之態度，自陳持有空氣槍之目的，係供遊
    戲射擊把玩之用，參之扣案空氣長槍之殺傷力非鉅，未持以
    作為傷害他人身體或其他犯罪之不法使用，兼衡被告自述高
    中肄業之智識程度、擔任送貨司機、已婚、育有二名子女、
    經濟勉持之家庭狀況（見本院卷第226頁），暨犯罪動機、
    手段、所生危害等一切情狀，量處如主文所示之刑，並就罰
    金刑部分，諭知易服勞役折算標準，以示懲儆。
  ㈥查附表編號㈠所示之空氣長槍1枝，經送鑑定結果，具有殺傷
    力，已如前述，屬違禁物，應依刑法第38條第1項規定，予
    以宣告沒收。又附表編號㈡所示放置扣案空氣長槍之槍袋1個
    、彈匣2個，均係被告所有，供犯罪所用之物，爰依刑法第3
    8條第2項前段規定宣告沒收。至於附表編號㈢所示之紙盒2個
    ，查無積極確切之證據足以證明與被告本案犯行相關，核非
    違禁物，業經被告當庭拋棄（見本院卷第222頁），爰不予
    宣告沒收。
據上論斷，應依刑事訴訟法第299條第1項前段，槍砲彈藥刀械管
制條例第8條第4項、第6項，刑法第11條、第47條第1項、第59條
、第42條第3項、第38條第1項、第2項前段，判決如主文。
本案經檢察官呂秉炎提起公訴，經檢察官陳宜愔到庭執行職務。
中　　華　　民　　國　　111 　年　　3 　　月　　18　　日
                  刑事第五庭  審判長法  官   吳佳齡
                                    法  官   陳怡安
                                    法  官   鄭虹眞
以上正本證明與原本無異。
如不服本判決應於收受送達後20日內向本院提出上訴書狀，並應
敘述具體理由；其未敘述上訴理由者，應於上訴期間屆滿後20日
內向本院補提理由書（均須按他造當事人之人數附繕本）「切勿
逕送上級法院」。
中　　華　　民　　國　　111 　年　　3 　　月　　18　　日
                                    書記官   洪幸如 
附表
編號 應沒收之物品  ㈠ 空氣長槍1枝（槍枝管制編號：新北鑑0000000000）  ㈡ 槍袋1個、彈匣2個  ㈢ M700型空氣長槍之紙盒2個 

附錄本案論罪科刑法條全文：
槍砲彈藥刀械管制條例第8條
未經許可，製造、販賣或運輸制式或非制式鋼筆槍、瓦斯槍、麻
醉槍、獵槍、空氣槍或第4條第1項第1款所定其他可發射金屬或
子彈具有殺傷力之各式槍砲者，處無期徒刑或5年以上有期徒刑
，併科新臺幣1千萬元以下罰金。
未經許可，轉讓、出租或出借前項所列槍砲者，處5年以上有期
徒刑，併科新臺幣1千萬元以下罰金。
意圖供自己或他人犯罪之用，而犯前二項之罪者，處無期徒刑或
7年以上有期徒刑，併科新臺幣1千萬元以下罰金。
未經許可，持有、寄藏或意圖販賣而陳列第1項所列槍砲者，處3
年以上10年以下有期徒刑，併科新臺幣7百萬元以下罰金。
第1項至第3項之未遂犯罰之。
犯第1項、第2項或第4項有關空氣槍之罪，其情節輕微者，得減
輕其刑。